臺灣高等法院交通事件裁定　　　　　　　　　　　九十一年度交抗字第一０五一號
　　抗　告　人
　　即受處分人　甲○○○　女　.
右列抗告人因違反道路交通管理處罰條例案件，不服臺灣臺北地方法院中華民國九十
一年十一月四日所為之裁定（九十一年度交聲字第八五三號），提起抗告，本院裁定
如左：
        主  文
抗告駁回。
        理  由
一、原審裁定詳如附件。
二、抗告意旨略以：抗告人於原審法院審理中，提出抗告人曾於八十八年十一月，提
    出身心障礙專用停車識別證申請事宜，惟因抗告人夫之戶籍中僅吾夫與抗告人同
    住，雖然九Ａ－二０九二號汽車之行車執照登記於抗告人之名下，然吾夫及抗告
    人均無汽車或機車駕照，故無法領取身心障礙者專用停車識別證，且當時曾就相
    關事宜去電請教過專責單位，執事人員答以：「身心障礙專用停車識別證，是為
    查核驗證之用，若因故無法申請身心障礙專用停車位識別證，請以身心障礙手冊
    替代之」。由本件舉證照片，可清楚看出舉發當時，吾夫之身心障礙手冊確實放
    置於汽車擋風玻璃明顯處，以供查驗，絕無蓄意違規之處。且當年抗告人提出身
    心障礙者專用停車識別證申請時，未領得「申請前項專用停車識別證應具有汽車
    或機車之駕駛執照及行車執照」之困難處，至今仍無法解決，非吾等不願申辦該
    專用停車識別證，實因申辦之規則確有難為之處。又舉凡所有獨居或與吾等同樣
    情況之身心障礙者，實為最需要親友協助之弱勢族群，囿於成規，均無法受惠，
    想必絕非身心障礙專用停車位設置之原意，盼請告知吾等究竟如何可申請而得該
    專用停車識別證，以正立法美意。再者，該「身心障礙專用停車位設置辦法」乃
    是行政規則，未經立法院授權，而援引其中辦法增加對人民之處罰，實有違法源
    規範。為此，請貴院明察，將原裁定廢棄，更為合法之裁定云云。
三、本院查：本件抗告人即受處分人所有之車號九Ａ－二０九二號汽車有於九十一年
    四月九日上午九時五十六分許，在臺北市○○○○○道路上所劃設供身心障礙者
    專用之汽車停車位停車之違規事實，除據證人即舉發之臺北市停車管理處交通助
    理員陳炳立於原審到庭證述綦詳（見原審卷第二十五頁、第二十七頁），復有採
    證相片一張在卷為證（見原審卷第三十三頁），且抗告人亦不否認其夫黃連愷、
    其本人或其女兒黃秀儀並未領得身心障礙者專用停車位之識別證，則抗告人違規
    停車之事實已臻明確。另按非領有專用停車位識別證明之身心障礙者或其家屬，
    不得違規佔用（身心障礙者專用停車位）。前項身心障礙者專用停車位之設置地
    點、空間規劃、使用方式、識別證明之核發及違規佔用之罰則等由中央主管機關
    會同交通、營建等相關單位定之，身心障礙者保護法第四十八條第一項後段、第
    二項定有明文。是中央主管單位即內政部與交通部依據上開身心障礙者保護法第
    四十八條第二項之授權，所訂定之身心障礙專用停車位設置管理辦法係屬委任立
    法之性質，且其中第六條、第七條第一項第四款、第九條第一項及第十二條所規
    定：「身心障礙者本人或其家屬一人得申請身心障礙專用停車位識別證（以下簡
    稱專用停車位識別識），申請前項專用停車位識別證者，應具有汽車或機車駕駛
    執照及行車執照」、「申請者為身心障礙者之家屬，應檢具全戶戶口名簿影本」
    、「使用身心障礙者專用停車位者，應將專用停車位識別證置於汽車擋風玻璃明
    顯處或黏貼於機車車首，以供查核驗證」、「專用停車位識別證應由身心障礙者
    本人親自持用或家屬乘載身心障礙者本人時持用，前項家屬如未乘載身心障礙者
    本人時，不得使用專用停車位識別證」，均僅係就上開母法（即身心障礙者保護
    法）所規定身心障礙者專用停車位之使用方式、識別證明之核發及違規佔用之罰
    則等事項為具體細節之規定，並未逾越前開法律授權之範圍或增加母法所無之限
    制，則抗告意旨所稱該辦法增加對人民之處罰，實有違法源規範云云，已有誤會
    ，並非可採。又依上開各規定觀之，使用身心障礙者專用停車位，以已向主管機
    關申請核發專用停車位識別證者為限，如未向主管機關申請核發專用停車位識別
    證者，縱令領有身心障礙手冊亦不得逕行使用身心障礙者停車位，則縱抗告人所
    述專責單位之執事人員曾答以得以身心障礙手冊替代等情屬實，仍不得以此卸責
    。從而原審以抗告人所有之前揭車號汽車確有在道路上所劃設供身心障礙者專用
    之停車位停車之違規行為，因認原處分機關依前揭道路交通管理處罰條例第五十
    六條第一項第十款、第八十五條第三項及違反道路交通管理事件統一裁罰標準及
    處理細則第二十四條、第四十四條第一項暨標準表之規定，裁處前述車號汽車之
    所有人即抗告人罰鍰新臺幣一千二百元，核無違誤，而裁定駁回其異議，經核並
    無不合，抗告意旨仍執前詞指摘原裁定不當，為無理由，應予駁回。
四、據上論斷，應依道路交通案件處理辦法第二十六條、刑事訴訟法第四百十二條，
    裁定如主文。
中      華      民      國   　九十一   　年　　十二　　月　　三十一    日
                              臺灣高等法院交通法庭
                                  審判長法  官  葉  騰  瑞
                                        法  官  莊  明  彰
                                        法  官  黃  國  忠
右正本證明與原本無異。
不得再抗告。
                                        書記官  劉  貞  達
中      華      民      國     九十一     年    十二    月    三十一    日
